臺灣士林地方法院小額民事判決
                                    110年度湖小字第620號
原      告  李培真  
            李培榮  
被      告  南港花園社區管理委員會

法定代理人  羅康華  
上列當事人間損害賠償等事件，於民國111年4月7日言詞辯論終
結，判決如下：
    主  文
被告應給付兩位原告各新台幣（下同）7,000元（即共計14,000
元）及自民國110年6月16日起至清償日止，按週年利率5％計算之
利息。
訴訟費用部分應由被告向兩位原告各給付34,030元（即給付原告
兩人共計68,060元）。
本判決可以假執行。
    理由要領
一、本判決依民事訴訟法第436條之18第1項，僅記載主文及理由
    要領。
二、本件是疑似漏水導致壁癌的求償訴訟。訴訟標的金額雖然只
    有14,000元，但由於兩造均各自堅持立場，並願意盡力進行
    攻防，在此情形下，只要不致於太過違反小額訴訟程序的法
    定簡速需求，我認為應該盡可能滿足兩造的證據調查聲請。
    此因證據調查是一切訴訟的核心，盡可能地滿足證據調查需
    求，才能夠讓對事實真相的追求更符合當事人的期待，從而
    真正實現司法正義。因此，兩造在本案中都聲請了專業鑑定
    ，用以釐清原告住屋壁癌的產生原因，雖然所費不貲，但基
    於以上認知，我都准許了兩造聲請，並進一步准許兩造依法
    請求鑑定團體派員到庭說明（民事訴訟法第340條第1項規定
    參照）。
三、雙方聲請鑑定的團體分別是台灣防水工程技術協進會（原告
    方聲請，下稱防水協會）、宇宙工程有限公司（被告聲請，
    下稱宇宙公司）。兩者鑑定結果恰巧完全相反：
  ㈠防水協會認為：系爭房屋（即原告李培真住所）餐廳牆面受
    潮滲水出現壁癌（下稱系爭壁癌）等漏水原因，業經檢測是
    與該棟大樓公共管線設施之減壓閥止漏橡皮圈破裂有關，該
    止漏橡皮圈破損溢出水源滲透水至管道間內部牆壁後，水源
    再順延裂縫滲透至相對應位置屋內餐廳牆面裡，……這些水分
    進而分解水泥內之鈣、鎂、鉀等鹽類並與之反應形成氫氧化
    物。而這些氫氧化物由濕氣帶與空氣中之二氧化碳反應後，
    形成白色膨脹之碳酸鹽結晶體（俗稱壁癌）。這可以參看防
    水協會的鑑定報告書（外放）第8頁第26點的「綜上數據測
    試研判漏水原因」。
　㈡宇宙公司認為：系爭壁癌係因受潮而生牆面汙濁、發霉、油
    漆局部剝落之現象，並無滲漏水之跡象，亦與管道間公共管
    路等無關。這可以參看宇宙公司的鑑定報告書第九頁第陸點
    鑑定結論（本院卷第267頁）。
四、既然兩者鑑定結果相左，就應該由我綜合兩造全辯論意旨以
    及證據調查結果（包括兩份鑑定報告書、兩團體派員到庭說
    明的內容）來決定何者比較可信。基於以下理由，我採信防
    水協會的鑑定結果：
　㈠首先要說明的是，本件有關系爭壁癌原因的舉證責任雖然是
    在原告，但其舉證程度的判斷標準應該是優勢證據的舉證，
    也就是說誰的舉證比較強，比較可以認定其主張或抗辯事實
    更有發生或存在的可能性，就應該採信這樣的事實是真實。
    過去我在我院110年度湖小字第35號判決中就有相關的說明
    。在此要特別補充的是，訴訟中對於事實以及其間因果關係
    的判斷，並不是純粹的科學判斷，畢竟私權糾紛與科學研究
    兩者有很大的本質不同，在科學研究中，如果沒有充分證據
    或許就不能立證其假設之真實性，但在私權爭議的民事訴訟
    中，如果以相當於科學研究的標準，來要求負舉證責任的損
    害賠償請求方，這就等同以舉證責任扼殺了私權實現的可能
    性，同時也有違憲法上對於訴訟權的保障。
　㈡其次，要對於不同鑑定結果進行可信度的比較，這可以先從
    實際從事鑑定人員的學經歷、專業訓練證照及鑑定實績來進
    行評比。在本案中，兩團體的實際鑑定人員分別是楊敏楠及
    黃永吉。其中楊敏楠是華夏科技大學建築系畢業，目前是防
    水協會的秘書長，曾為財團法人台灣營建防水技術協進會（
    下稱營防協會）第7屆秘書長、第8屆秘書長、第9屆副秘書
    長，其本身持有中華民國營建防水相關的丙級技術士證照（
    丙級是最高級），包括：填縫系防水技術士證照、薄片PVC
    系防水技術士證照等六張證照，同時也領有建築物防水防漏
    問題與解決對策結業證書、房屋診斷鑑識研習人員結業證書
    ，過去曾接受各級法院囑託鑑定的案件有40、50件之多（各
    囑託案件字號以及以上學經歷，均詳如該會鑑定報告書第60
    頁）。相對於此，黃永吉是營防協會的會員、高中畢業，沒
    有相關證照，有在台中營建協會教學，曾接受過法院囑託鑑
    定，一年有7、8件，但能夠明確提列囑託鑑定案件字號的只
    有1件，其他的因為電腦資料受損，都無法提出（本院卷第3
    34-335頁庭審說明參照）。兩相比較，可以明顯地看出楊敏
    楠對於本案鑑定所需的能力受到更多的同儕及專業領域的肯
    定，也有更多可加核對檢驗的相關鑑定經驗。
　㈢在鑑定方法及過程方面，楊敏楠去了現場兩次，第二次現場
    履勘時，有使用水分計、熱顯像儀兩項儀器，並在疑似漏水
    位置（公共管道間減壓閥所在可能漏水之噴水位置）以及淋
    浴間進行噴灑熱水試驗，經由試驗得到以下試驗結果：在淋
    浴間噴灑熱水時，本案系爭房屋壁癌所在的餐廳及管道間牆
    壁水分並沒有明顯增加，但在疑似漏水位置噴灑熱水時，餐
    廳及管道間牆壁就有明顯的含水量增加，其中在餐廳及管道
    間牆壁Ｂ點位置，甚至於前後含水增幅高達74.4％（詳見防水
    協會鑑定報告書第7頁）。兩相比較，確可合理推論如果公
    共管道間減壓閥漏水時，確實可能造成系爭房屋壁癌的產生
    。反觀黃永吉只有去過現場一次，而且沒有使用任何儀器，
    其之所以做系爭壁癌與公共管道間減壓閥無關的結果，是因
    為他認為公共管道間與餐廳牆面並不是共同壁，而且公共管
    道間並沒有白化現象，就不可能是公共管道間漏水。
　㈣比較以上鑑定方法與過程可知：黃永吉全憑其個人經驗得出
    判斷，楊敏楠則藉由儀器的協助，透過試驗來檢測證明其判
    斷。固然以鑑定作為證據方法，並非不能只靠專業經驗得出
    結論，但畢竟目前有完全不同的鑑定結果，而如前所述，楊
    敏楠在這方面的能力、經驗都具有明顯的優勢，鑑定方法與
    過程也都比黃永吉，更可以接受事後檢驗。更何況，針對黃
    永吉所指公共管道間沒有白化現象，楊敏楠也回應表示：因
    水往下流，公共管道間也有可能有漏水痕，但需使用內視鏡
    看才能確定（本院卷第334頁）。而黃永吉根本沒有使用任
    何儀器，已如前述，因此其鑑定報告中所指公共管道間並無
    漏水痕或白樺（本院卷第263頁），有可能只是因為沒有使
    用內視鏡進一步檢視所導致。另外，雖然系爭房屋的公共管
    道間與系爭壁癌所在，並非使用共同壁（詳見宇宙公司鑑定
    報告第5頁，本院卷第259頁），但從事理上來說，並非不可
    能透過其間肉眼所無法看見的裂隙滲透，楊敏楠在現場的灑
    水試驗其實就證實了這一點。
  ㈤綜上所述，自應以防水協會的鑑定意見比較可以採信。被告
    雖然仍然質疑不應採用灑水試驗來鑑定，防水協會的鑑定報
    告並沒有指出公共管道間的減壓閥到底是如何漏水（本院卷
    第339頁），但究竟應該如何鑑定，這本來就涉及一定程度
    的專業，不能僅憑被告的質疑，就捨棄特定的鑑定意見，尤
    其是被告本身並不具備這方面的專業。再者，就如我在前面
    所述，民事訴訟上的鑑定，並不是科學上的證明，不應該要
    求必須將待證事項的每個環節都詳加敘述並證明，專業領域
    上的合理推論都應該被容許。
五、根據以上的審理判斷，自應命被告對於系爭房屋所有權的系
    爭壁癌損害，負起回復原狀的損害賠償責任。其合理的回復
    原狀費用也經過防水協會的鑑定，共計53,939元（詳見防水
    協會鑑定報告第57頁）。原告只請求14000元，自應全額照
    准（因原告有兩人，應依其對系爭房屋的應有部分比例均分
    各半，原告兩人之應有部分比例可見本院卷第13、243頁）
    ，而判決原告勝訴。
六、既然原告勝訴，訴訟費用即應依法由被告負擔（民事訴訟法
    第78條參照），又因為小額訴訟程序應依法一併確定訴訟費
    用額（民事訴訟法第436條之19第1項參照），故應命被告向
    原告給付本案中原告支付的相關訴訟費用，在此將其細項羅
    列如下，以供查對：裁判費用1,000元、防水協會鑑定費用6
    6,500元、楊敏楠到庭說明之日旅費560元，共計68,060元（
    原告兩人依其應有部分比例各半）。被告支付的相關訴訟費
    用則應自行負擔。　
中　　華　　民　　國　　111 　年　　4 　　月　　21　　日
                      內湖簡易庭　法　官  蔡志宏
以上正本係照原本作成。
因疫情而遲誤不變期間，得向法院聲請回復原狀。
如不服本判決，應於送達後20日內，向本院提出上訴狀並應記載
上訴理由，表明關於原判決所違背之法令及其具體內容與依訴訟
資料可認為原判決有違背法令之具體事實，如於本判決宣示後送
達前提起上訴者，應於判決送達後20日內補提上訴理由書(須附
繕本)。
中　　華　　民　　國　　111 　年　　4 　　月　　21　　日
                                  書記官  趙薇莉